【裁判字號】    97,抗,183
【裁判日期】    970813
【裁判案由】    假扣押
【裁判全文】
臺灣高等法院臺南分院民事裁定           97年度抗字第183號
抗  告  人  旭揚建設有限公司
法定代理人  乙○○
相  對  人  甲○○
上列當事人間假扣押事件，抗告人對於中華民國97年4月21日臺
灣嘉義地方法院97年度裁全字第759號裁定，提起抗告，本院裁
定如下：
    主  文
抗告駁回。
抗告訴訟費用新臺幣壹仟元由抗告人負擔。
    理  由
一、抗告意旨略以：本件相對人以曾向抗告人購買之預售屋有諸
    多瑕疵（目前已於原審法院審理中），因瑕疵金額遽增，抗
    告人正加速將所有財產處分隱匿，致相對人有不能強制執行
    或甚難執行之虞，為此聲請假扣押抗告人之財產等情。惟查
    相對人就所主張假扣押原因之「抗告人正加速將所財產處分
    隱匿」，並未舉證，應認未盡釋明義務；今相對人復稱「訴
    訟程序中建物瑕疵增多修繕費用」，亦未見提出何證據以作
    釋明，顯係重複聲請，自無理由，抗告人公司之主要業務乃
    預售屋興建，名下有相當多之不動產，且相對人所查封之嘉
    義縣太保市○○段○段1612、1615、1616、1618、1619、16
    20建號均屬抗告人所有，總計有28筆不動產，每棟以新台幣
    （下同）600萬元計，抗告人所有之不動產價值即有1億6,80
    0萬元。縱抗告人於97年4月間，以名下不動產向台灣銀行借
    款4千萬元，此並非當然使抗告人公司變成無資力狀態，況
    該款項乃係支應下包之工程款，屬公司正常業務範圍，而且
    之前抗告人向合作金庫銀行設定最高限額抵押權13億6,680
    萬元之借款已於民國（下同）97年1月23日還清，至97年6月
    23日止並無任何欠款，可見抗告人還款能力良好；相對人於
    假扣押聲請時，抗告人早已無任何債務，且為他人設定最高
    限額抵押權未必即負有債務，此乃最高限額抵押權與普通抵
    押權不同之處；若抗告人有意減少財產，藉此損害債權人未
    來可執行之財產，抗告人大可將所有名下不動產設定抵押權
    ，以減損債權人權益。相對人明知除上開向台灣銀行設定抵
    押之不動產外，尚有諸多不動產，價值遠高於相對人聲請假
    扣押之金額。又相對人質疑抗告人乃建商，資產變動性頻繁
    難測，流動性大，認為抗告人會隱匿財產云云，惟抗告人販
    售不動產，會將價金匯入抗告人名下帳戶，可知抗告人販售
    房屋之行為僅係資產內容變更而已，非如相對人所述隱匿財
    產；倘抗告人欲脫產，使相對人無法受償，為何相對人於96
    年5月28日向原法院起訴，抗告人仍於同年10月8日將完成保
    存登記之預售屋登記於抗告人名下。抗告人並未惡意減損資
    產，否則抗告人應會將名下所有不動產設定抵押，致相對人
    日後無法強制執行，顯見抗告人並無浪費財產，增加負擔之
    情形。另相對人所指抗告人向台灣中小企業銀行高額借貸2
    億1,600萬元，該第二順位最高限額抵押權之設定義務人乃
    江美莉，借款人乃江美莉，非抗告人，相對人上開指訴顯有
    誤解。是抗告人並無資力欠缺之情況，自不符合日後有不能
    強制執行或甚難執行之虞，自應駁回相對人假扣押之聲請。
    爰提起抗告，求為廢棄改判云云。
二、按債權人就金錢請求或得易為金錢請求之請求，有日後不能
    強制執行或甚難執行之虞，欲保全強制執行者，得聲請假扣
    押，民事訴訟法第522條第1項、第523條第1項定有明文。又
    「債務人浪費財產，增加負擔或將其財產為不利益之處分，
    致達於無資力之狀態，皆係假扣押之原因，即法文所謂日後
    不能為強制執行之情形」（最高法院17年抗字第163號判例
    參照）。是所謂「假扣押之原因」係指日後有不能強制執行
    或甚難執行之虞，如債務人陷於財務困境、浪費財產，增加
    負擔，或就其財產為不利益之處分以脫產，或將移往遠地、
    逃匿無蹤、隱匿財產等均屬之。又「債權人聲請假扣押，應
    先釋明至使法院信其請求及假扣押之原因大致為適當，至於
    其釋明不足時，法院為補強計，則得為命供擔保之假扣押之
    裁定」（上開法文立法理由及最高法院94年度台抗字第665
    號裁定參照）。
三、查本件相對人主張伊與抗告人訂約，購買抗告人於嘉義縣太
    保市○○段213、213-1地號土地上興建之房屋及其基地，並
    訂有土地及房屋（預定）買賣契約書，相對人於建物結構體
    完成後，即陸續發現系爭建物不僅與抗告人銷售時所提出之
    廣告圖說即契約之內容有相當大之出入，系爭建物亦諸多瑕
    疵，經相對人要求改善，惟抗告人置之不理，抗告人自應負
    瑕疵擔保及不完全給付之債務不履行責任，相對人為此提起
    減少價金、返還不當得利訴訟，現由原審法院審理中，業據
    其提出民事起訴狀、開庭通知書等附卷可稽。嗣因相對人買
    受之系爭建物瑕疵增多，修繕費用遽增，相對人擬擴張請求
    之金額俾保權益，原先假扣押之金額已不足確保債權獲得清
    償，實有再增加扣押金額之必要，並指稱抗告人將其名下不
    動產設定高額抵押權，有意圖使相對人日後難以求償之意，
    提出建物登記謄本、廣告不實項目明細表、建物本身施作瑕
    疵部分項目明細表、建材不符約定之品質項目明細表、瑕疵
    鑑定項目明細表、增加鑑定項目明細表等（見本院卷）以釋
    明請求假扣押之原因，即非無據。又上開坐落嘉義市○○市
    ○○段1612、1615、1616、1618、1619、1620建號等建物部
    分，業遭第三人李美霞另案聲請原審法院假扣押限制登記在
    案（見本院卷抗告人所提之證物2），顯見抗告人尚有其他
    債務糾紛爭執中，非僅本件債務糾紛而已。況相對人所提出
    之28筆不動產，其中嘉義縣太保市○○段1619建號已於97年
    6月30日移轉登記予第三人葉芳任；1612、1325建號業經送
    件申辦分別欲移轉登記予第三人白鴻嘉、黃雪黛等情，有相
    對人提出之建物登記第二類謄本、土地增值稅免稅證明影本
    附卷可參（見相對人之補充答辯狀所附證3）。從而，相對
    人主張抗告人名下資產雖多，但多已設定高額抵押權或負擔
    ，不利其將來求償等語，亦非無據。又參以抗告人乃一建設
    公司，名下資產雖多，既以出售新建不動產為業，故其名下
    之不動產流動性偏高，且抗告人於原審裁定當月（即97年4
    月8日）並有上開向銀行設定抵押鉅額借款之情形，亦為抗
    告人所直承。是難認抗告人並無隱匿財產或為其他不利其財
    務狀況之行為。抗告意旨所稱相對人並未對假扣押之原因予
    以釋明，並無可採。相對人又陳明願供擔保而聲請為假扣押
    ，應認已足以補其釋明之不足。原法院已定相當之擔保，命
    供擔保後為假扣押，於法尚無不合。抗告意旨陳稱伊公司並
    非已成無資力，不符日後有不能執行或甚難執行之虞情形指
    摘原裁定不當，求為廢棄，為無理由。
據上論結，本件抗告為無理由，依民事訴訟法第495條之1第1項
、第449條第1項、第95條、第78條裁定如主文。
中    華    民    國    97    年    8    月    13   日
                  民事第三庭 審判長法  官  陳光秀
                                   法  官  李文賢
                                   法  官  莊俊華
上為正本係照原本作成。
不得抗告。
中    華    民    國    97    年    8     月    14    日
                                   書記官  吳銘添


司法院資訊處製作；財團法人民間司法改革基金會備份。
